【裁判字號】    91,簡上,188
【裁判日期】    920806
【裁判案由】    返還借款
【裁判全文】
臺灣臺北地方法院民事判決                        九十一年度簡上字第一八八號
    上  訴  人  甲○○
    被上訴人    乙○○原名廖.
右當事人間返還借款事件，上訴人對於中華民國九十一年一月二十四日本院新店簡易
庭九十年度店簡字第七五五號第一審判決提起上訴，本院判決如左：
    主  文
上訴駁回。
第二審訴訟費用由上訴人負擔。
    事  實
甲、上訴人方面：
一、聲明：原判決廢棄。被上訴人在第一審之訴駁回。
二、陳述：除與原判決記載相同部分，予以引用外，補稱：
（一）被上訴人於民國八十八年因車禍，由中國產物保險股份有限公司之汽機車強制
      理賠金額新台幣（下同）三十多萬元，匯入被上訴人帳戶中，而於八十八年八
      月十二日為湊足六十萬元贈與兩造所生長子張紘愷，被上訴人曾向上訴人借二
      十萬元。又於八十八年十一月間公益彩券發行時，被上訴人在基隆市台灣銀行
      辦理彩券經銷業務，因須現金向台灣銀行購買彩券，再向上訴人借款二十二萬
      二千元。被上訴人既向上訴人為上開借款，上訴人自無向其借款之餘地。
（二）上訴人之彰化銀行北新分行帳戶，及其子張竑愷銀行存摺帳戶等兩本存摺於兩
      造分手前均由兩造共同保管使用。被上訴人前曾對上訴人告訴侵占彰化銀行存
      摺，惟經檢察官為不起訴處分。況被上訴人經營彩券店需要支出設備及裝潢等
      費用，何來金錢借予上訴人。又兩造於九十年六月九日分手時，簽有分手費協
      議書，如有積欠被上訴人金錢，不可能不要求上訴人將借據及借款金額在協議
      書書寫清楚。
三、證據：除援用原審立證方法外，並補提出提款單收據影本三張、上訴人在彰化銀
    行存影本一張、彰化銀行明細影本三張、並聲請本院詢台灣銀行基隆分行查詢被
    上訴人彩券購銷紀錄、台灣基隆地方法院九十一年度偵字第四００、七一二八號
    不起訴處分書影本、被上訴人房屋租賃契約書影本及兩造簽訂之分手費協議影本
    等件為證。
乙、被上訴人方面：
一、聲明：如主文所示。
二、陳述：除與原判決記載相同部分，予以引用外，補稱：
（一）上訴人乘被上訴人車禍受傷不能行動，先自被上訴人在華南銀行帳戶內侵占保
      險理賠金及肇事車主賠償款九十六萬五千元。又自八十八年八月十三日起在兩
      造所生長子張紘愷彰化銀行帳戶內提款六十萬元，挪用張紘愷之特有財產，存
      入自己在彰化銀行東基隆分行，至今分文未還。八十九年一月間，被上訴人向
      親戚借款二十三萬七千元，向台灣銀行購買彩券出售之收入以撫養幼子，不料
      上訴人竟將販售所得自行花用，未將被上訴人交予上訴人之款項如數存入，計
      侵占十五萬九千元。
（二）兩造係同居關係，上訴人無正常收入，生活上之花費均賴被上訴人之理賠金及
      做小生意供養。上訴人既無收入來源復曾積欠訴外人張東雄、鄉美食品、張小
      蘭、曾淑祥及湯俊和等人借款、貨款及駕車肇事損害賠償債務，共計六百十四
      萬七千元。因此，被上訴人之匯款即為借予上訴人之款項。上訴人指被上訴人
      可任意使用其存摺帳戶提領存款，並不實在。上訴人另謂被上訴人存入之本件
      存款係其自己之資金而非借款，亦不實在。
三、證據：除援用原審立證方法外，並補提出被上訴人銀行存款憑單影本、上訴人與
    被上訴人存摺影本、上訴人承租之租賃契約書影本、上訴人八十八年至九十年入
    出境資料、上訴人與債權人湯俊和判決影本。
丙、本院依職權函彰化銀行查復上訴人之開戶及存款紀錄資料。
    理  由
一、本件被上訴人原名廖秀足，嗣於九十一年一月二十二日改名為乙○○，有
    本可證（見本院卷第四十二頁），合先敘明。
二、被上訴人起訴主張：上訴人於八十九年十月二十四日向被上訴人借款五千元、八
    十九年十一月二十六日借款三萬五千元及八十九年十一月八日借用十萬元，由被
    上訴人以電匯方式匯入上訴人在彰化銀行北新分行帳戶內，逾一年後，經被上訴
    人迭次催討均未償還等情，爰依消費借貸及不當得利法律關係，求為命上訴人給
    付十四萬元及加計法定遲延利息之判決。
    上訴人則以：上訴人於八十九年間白天工作夜間開車為業，被上訴人則於八十八
    年間車禍骨折住進醫院並無收入，加上兩造所生之長子張紘愷，三人生活費用均
    由上訴人支付，且被上訴亦有向上訴人借款三、四十萬元，故上訴人並未向被上
    訴人借款，兩造係同居生活，上訴人所有之存摺及印章，被上訴人可隨時取得存
    摺而領款，上訴人支付金額遠超過被上訴人所存入金額，焉須向被上訴人借錢云
    云，資為抗辯。
三、被上訴人主張上訴人有向其借款十四萬元迄未清償之事實，已據其提出上訴人存
    摺影本及存款憑條影本為證（見原審卷第六頁、第十三頁），並經本院調取上訴
    人在彰化銀行北新分行存款紀錄，查核八十九年十月二十四日被上訴人有匯款進
    入上訴人帳戶五千元、同年十月二十六日匯入三萬五千元及同年十一月八日匯入
    十萬元（見本院卷第八二頁）無誤，堪信為真實。上訴人雖否認有向被上訴人借
    款，並以右揭情詞置辯。惟查：
（一）上訴人自承自八十八年間被上訴人車禍受傷後，即因照顧被上訴人而未再工作
      （見本院卷第二三四頁），足見上訴人自彼時起即無工作收入，雖上訴人另云
      伊在八十九年間有工作五個月（見前揭頁），但就此部分工作收入並不能舉證
      以實其說，自難認為可取。上訴人雖又再抗辯：兩造同居期間，其所有之存摺
      為被上訴人占有，被上訴人自行匯入，並使用該存摺，並非借款云云。但上訴
      人亦自承：存摺係放在抽屜中，誰要使用，均可持之向銀行領款等語（見本院
      卷第二三四頁）。足見上開存摺並非被上訴人所占有，上訴人仍得管理使用。
      又按一般常情，存摺上之戶名既為上訴人，上訴人即得充分使用存摺內所載之
      存款。上訴人既不能舉證證明其無使用存摺內存款之事實，復不能證明該存摺
      內之存款係供被上訴人專屬使用，則其辯稱未借款云云，自不足取。
（二）另上訴人雖抗辯：被上訴人曾向伊借款三十八萬元，而上開匯入其存款帳戶之
      十四萬元係陸續清償上訴人上開三十八萬元債務云云。惟被上訴人否認有向上
      訴人借款三十八萬元，上訴人亦不能舉證以實其說，故上訴人此部分所辯，即
      非可取。上訴人另云：八十八年間被上訴人因車禍受保險理賠金三十多萬元，
      湊足六十萬元，乃向上訴人借款二十萬元，被上訴人又為申請公益彩券經銷商
      ，向上訴人借款二十二萬二千元等情，惟亦為被上訴人所否認，經查上訴人所
      提出之提款單（見本院卷第九頁）充其量僅能據為證明上訴人有提款之事實，
      但尚不足以據為證明該款項有交付被上訴人之事實，故亦不足據為認定上訴人
      有借款予被上訴人之事實，從而上訴人此部分所云，仍不足取。
五、綜上所述，被上訴人依消費借貸法律關係請求被上訴人給付十四萬元，並自起訴
    狀繕本送達翌日即九十一年十一月六日起至清償日止，按年息百分之五計算之利
    息，洵屬有據，應予准許。從而，原審所為上訴人敗訴之判決，並無不合。上訴
    意旨指摘原判決不當，求予廢棄改判，為無理由。
六、至兩造其餘之攻擊或防禦方法，及未經援用之證據，經本院斟酌後，認為均不足
    影響本判決之結果，無逐一詳予論駁之必要，併此敘明。
七、據上論結：本件上訴無理由，依民事訴訟法第四百三十六條之一第三項、第四項
    、第四百四十九條第一項、第七十八條，判決如主文。
中      華      民      國    九十二    年      八      月      六      日
                    民事第三庭審判長法  官  謝碧莉
                                    法  官  張靜女
                                    法  官  李維心
右為正本係照原本作成
本判決不得上訴
中      華      民      國    九十二    年      八      月      六      日
                                          書記官    林梅珍


司法院資訊處製作；財團法人民間司法改革基金會備份。
